【裁判字號】    92,訴,3884
【裁判日期】    921114
【裁判案由】    解除契約等
【裁判全文】
臺灣臺北地方法院民事判決                        九十二年度訴字第三八八四號
    原      告  乙○○
    訴訟代理人  鄒純怡    律師
    被      告  丙○○
    訴訟代理人  張泰昌    律師
    複代理人    孫立虹    律師
    被      告  全盈隆建設股份有限公司
    法定代理人  甲○○○
    訴訟代理人  張泰昌    律師
    複代理人    孫立虹    律師
當事人間請求解除契約等事件，本院於民國九十二年十月三十日言詞辯論終結，判決
如左：
    主    文
原告之訴及假執行之聲請均駁回。
訴訟費用由原告負擔。
    事    實
甲、原告方面：
一、聲明：
  (一)被告應連帶給付原告新台幣（下同）四百八十九萬七千元，及民國（下同）八十
    七年五月二十三日起至清償日止，按週年利率百分之五計算之利息。
  (二)原告願供擔保，請准宣告假執行。
二、陳述：原告前向訴外人東帝士股份有限公司（下稱東帝士公司）及被告丙○○購
    買座落於台北縣汐止市○○○段保長坑小段四十七之五等地號土地上興建之「東
    帝士摩天鎮」第Ｄ棟編號第五號第五樓、第六號第五樓、第六號第六樓、第七號
    第五樓之土地持分及房屋四戶與地下層第四層編號為第一四二、一三、八一、三
    一號之平面式車位四位，即原告原於八十二年八月十六日購買房屋十戶及停車位
    九位，嗣於八十七年五月二十二日經兩造協議改為前開房屋四戶及停車位四位，
    原告並陸續繳交價金四百八十九萬七千元。然原告依約給付前開款項後，原告並
    未接獲訴外人東帝士公司或被告丙○○之通知，嗣原告始知系爭有關訴外人東帝
    士公司之權利義務已由全盈隆建設股份有限公司（下稱全盈隆公司）承受，原告
    爰依民事訴訟法第二百五十五條第一項第二款、第五款及第七款規定，追加全盈
    隆公司為被告。又買賣當時系爭房屋之宣傳廣告單均載「東帝士摩天鎮」地下一
    層規劃有社區大型生鮮超市及陽光游泳池等設施，原告基於廣告單及銷售人員表
    示及保證之確信，而向訴外人東帝士公司及被告丙○○訂定系爭買賣契約，惟原
    告嗣後始知「東帝士摩天鎮」並無社區大型生鮮超市或陽光游泳池等設施規劃。
    是以，原告顯係受訴外人東帝士公司及被告丙○○之不實陳述而為購買前開房地
    之意思表示，原告爰依民法第九十二條規定，撤銷該買賣之意思表示，並依同法
    第三百五十九條之規定解除系爭買賣契約，而前開撤銷購買並解除買賣契約意思
    表示之通知函既已按系爭土地買賣契約書第八條約定，依系爭買賣契約所載之被
    告通訊地址寄送，縱因該函嗣遭退還，則應以郵局第一次投遞之日即九十二年四
    月四日為該函送達於被告之日期，從而，原告撤銷系爭買賣契約買受之意思表示
    及解除系爭買賣契約之意思表示已於該日送達於被告。換言之，原告既依民法第
    九十二條第一項規定撤銷系爭買賣契約買受之意思表示，並依民法第三百五十九
    條解除系爭買賣契約，是按民法第一百七十九條及同法第二百五十九條第一款、
    第二款規定，被告自應返還原告已給付之買賣價金四百八十九萬七千元，及自被
    告受領買賣價金之日起按週年利率百分之五計算之利息。
三、證據：提出協議書一件及合約書節本四件、繳款證明一件、廣告單一件、律師函
    二件（以上均影本）等件為證。
乙、被告方面：
一、聲明：
  (一)原告之訴駁回。
  (二)如受不利判決，被告願供擔保請准宣告免為假執行。
二、陳述：
  (一)訴外人東帝士公司更名後為全盈隆公司，並於九十二年七月三日改選法定代理人
    為甲○○○，合先敘明。原告雖主張被告應返還買賣價金四百八十九萬七千元，
    惟被告並無返還價金之義務，蓋依兩造所簽訂之房屋買賣契約書第十五條第一項
    及土地買賣契約書第十條第一項約定，兩造約定內容係指被告無法交付時，始負
    返還價金義務，然系爭「東帝士摩天鎮」既已興建完工，且經台北縣政府工務局
    核發使用執照，並於八十八年三月八日辦妥建築物第一次登記在案，僅須原告配
    合完成相關貸款對保手續，被告即得隨時將所有權移轉予原告並辦理點交事宜。
    況依兩造房屋（車位）買賣契約書第五條貸款事項第一項、第九條第二項、土地
    買賣契約書第四條第一項、第七條第二項、系爭代辦房屋貸款委託書第三條、第
    四條等約定可知，原告有於交屋前配合被告辦理貸款、對保、過戶等手續之義務
    ，並且應於交屋前付清所有餘款。然被告於完成建築物第一次登記後、數次要求
    原告配合辦理貸款、對保、過戶事宜，原告均不予理會，被告遂於八十九年五月
    十六日函告原告解除系爭買賣契約，並沒收原告所繳全部價金，詎原告拒領存證
    信函，並經郵局退回在案。是以，被告並無違約不能給付之情事，且因原告違約
    在先，被告依約自得將其所繳之價金全部沒收。
  (二)又原告所謂「社區大型生鮮超市」及「陽光游泳池」等設施並非兩造買賣契約之
    標的，被告自無履行義務。又況，系爭廣告文件依兩造所簽立系爭房屋（車位）
    買賣契約第一條、第二條、第三條、第十七條、第十八條約定以觀，兩造約定之
    買賣價金及標的物，顯不包括原告所稱之廣告文件，該系爭廣告僅為要約引誘，
    蓋系爭廣告並未具體表示契約內容，不足以使一般消費者於閱讀後直接據以承諾
    此有最高法院八十八年度台上字第二五八九號及八十七年度台上字第六八三號判
    例可參。況且，預售屋買賣重視買受人之信用資力，建商刊登、散發廣告以吸引
    消費者上門，乃預售屋行之有年之交易慣例，按民法第一百五十四條第二項規定
    所列舉價目表之寄送，應認為系爭廣告純屬要約引誘，自不具有拘束雙方當事人
    之效力；又何況，系爭「東帝士摩天樓」相關之休憩公共設施早已建造完成，且
    被告依約有修改圖面、變更施工方式之權利，自難認被告有未依約履行之情事。
    再者，被告之系爭廣告既僅為要約引誘，相關內容並未被納入系爭買賣契約中，
    被告否認有任何詐欺情事，致原告陷於錯誤而為購買之意思表示，倘若原告主張
    被告有詐欺之情事，自應負舉證責任。況據民法第九十二條規定主張撤銷受詐欺
    之意思表示，依同法第九十三條之規定，應於發現詐欺後之一年內為之，惟系爭
    「東帝士摩天鎮」早已興建完工，並於八十八年三月八日建築物第一次登記在案
    ，原告自不得於完工後四年主張行使民法第九十二條規定之撤銷權。此外，原告
    所主張之「社區大型生鮮超市」及「陽光游泳池」等設施並非系爭契約之一部，
    即使被告未交付渠等設施，系爭不動產依法亦無滅失或減少其價值、通常效用或
    預定效用之瑕疵，而被告對系爭房地亦已完成絕大部分之給付，即難認定具有何
    未達契約預定之瑕疵可言，是以原告主張依民法第三百九十五條規定解除契約，
    顯非可採。更何況，原告本決定買受系爭十戶房屋及九個停車位，顯係意圖投資
    房地產致富，即應自行承擔風險，不得僅因房地產下跌即不繼續履約，而選擇較
    有利之「斷頭」解約，並要求被告返還買賣價金。
三、證據：提出買賣契約書四件、臺北縣政府工務局使用執照一件、存證信函一件、
    臺灣台北地方法院八十九年度訴字第四二四五號、八十九年度訴字第四一○四號
    、八十九年度訴字第四七六八號判決各一件、臺灣高等法院八十九年度上更字第
    一六六號、八十八年度上更字第五○○號、八十七年度重上字第二一六號、八十
    六年度上字第一二四○號判決各一件、最高法院八十八年度台上字第一九四七號
    判決一件、工程發包承攬書一件，國家建設六年計畫書一件、經濟部函一件、台
    北縣政府函一件、汐止保長坑工商綜合區辦理進度表及相關主管機關函各一件、
    東豐纖維公司相關報導整理一件、媒體相關報導一件、照片九幀（以上均影本）
    等件為證。
    理  由
一、本件原告起訴主張其向訴外人東帝士公司及被告丙○○購買座落於台北縣汐止市
    ○○○段保長坑小段四十七之五等地號土地上興建之「東帝士摩天鎮」第Ｄ棟編
    號第五號第五樓、第六號第五樓、第六號第六樓、第七號第五樓之土地持分及房
    屋四戶與地下層第四層編號為第一四二、一三、八一、三一號之平面式車位四位
    ，並陸續繳交價金四百八十九萬七千元，嗣東帝士公司之權利義務則由全盈隆公
    司承受，被告於銷售系爭房屋時宣傳廣告單均載「東帝士摩天鎮」地下一層規劃
    有社區大型生鮮超市及陽光游泳池等設施，原告基此確信始訂定系爭買賣契約，
    惟原告嗣後始知「東帝士摩天鎮」並無社區大型生鮮超市或陽光游泳池等設施規
    劃，是以，其係受不實陳述而為購買系爭房地，爰依民法第九十二條規定，撤銷
    該買賣之意思表示，並依同法第三百五十九條之規定解除系爭買賣契約，爰依民
    法第三百五十九條、第一百七十九條及同法第二百五十九條第一款、第二款規定
    ，訴請被告返還原告已給付之買賣價金四百八十九萬七千元，及自被告受領買賣
    價金之日起按週年利率百分之五計算之利息云云；被告則以系爭「東帝士摩天鎮
    」已興建完工，且經台北縣政府工務局核發使用執照，並於八十八年三月八日辦
    妥建築物第一次登記在案，然其於完成建築物第一次登記後、數次要求原告配合
    辦理貸款、對保、過戶事宜，原告均不予理會，其遂於八十九年五月十六日函告
    原告解除系爭買賣契約，並沒收原告所繳全部價金，又原告所謂「社區大型生鮮
    超市」及「陽光游泳池」等設施並非兩造買賣契約之標的，兩造約定之買賣價金
    及標的物，亦不包括原告所稱之廣告文件，況系爭「東帝士摩天樓」相關之休憩
    公共設施早已建造完成，且被告依約有修改圖面、變更施工方式之權利，自難認
    被告有未依約履行之情事，原告所主張之「社區大型生鮮超市」及「陽光游泳池
    」等設施並非系爭契約之一部，即使被告未交付渠等設施，系爭不動產依法亦無
    滅失或減少其價值、通常效用或預定效用之瑕疵，再者，原告主張撤銷受詐欺之
    意思表示，亦應於發現詐欺後之一年內為之，惟系爭「東帝士摩天鎮」早已興建
    完工，並於八十八年三月八日建築物第一次登記在案，原告自不得於完工後四年
    主張行使民法第九十二條規定之撤銷權，是本件給付既無瑕疵，原告訴請返還價
    金，自無理由等語置辯。
二、經查，本件原告向東帝士公司及被告丙○○購買座落於台北縣汐止市○○○段保
    長坑小段四十七之五等地號土地上興建之「東帝士摩天鎮」第Ｄ棟編號第五號第
    五樓、第六號第五樓、第六號第六樓、第七號第五樓之土地持分及房屋四戶與地
    下層第四層編號為第一四二、一三、八一、三一號之平面式車位四位，並陸續繳
    交價金四百八十九萬七千元，此一事實，為兩造所不爭執，並有房屋（車位）買
    賣契約書、協議書影本在卷可稽，上開事實應為真正。本件原告據以主張解除契
    約之主要理由，乃被告於銷售系爭房屋時，曾提供廣告文宣向原告宣稱系爭房屋
    所屬大樓群地下一樓規劃有社區大型生鮮超市及陽光游泳池等設施，原告基此確
    信始訂定系爭買賣契約，惟原告嗣後始知「東帝士摩天鎮」並無社區大型生鮮超
    市或陽光游泳池等設施規劃，是以，其係受不實陳述而為購買系爭房地，爰依民
    法第九十二條規定，撤銷意思表示，解除買賣契約云云。詢之被告並不否認原告
    所提出之系爭廣告文宣確為放置接待中心現場供客戶取閱，玆以系爭廣告文宣內
    容顯示，被告興建系爭房屋時宣稱此一案件乃「．．．Mega Mall超大型休閒購
    物中心．．．」、「Mega Mall完整涵蓋所有生活需求於一個空間：包含消費購
    物、休閒遊樂、觀光飯店、文化社教、展覽、會議等，結合附近四通八達的快速
    道路系統，不但能提供模天鎮應有盡有的生活便利，更大幅擴張商圈、提昇地段
    增值成長。」，另於平面圖中則列有「商場入口  地下一樓為社區大型生鮮超市
    」之設計規劃字樣，同時亦有「陽光游泳池」此一規劃之圖樣，而被告亦自承目
    前商場部分沒有廠商進駐（參本院九十二年十月三十日言詞辯論筆錄），是可知
    ，原告稱系爭房屋生活機能中原規劃有購物商場及游泳池等設施一節應非子虛。
    可資質疑者，乃上開所謂增加生活機能之設施是否為買賣契約之部分？被告除出
    售系爭房屋予被告外，是否仍應給付原告購物商場及游泳池？玆審酌兩造所簽訂
    之系爭房屋車位買賣契約書內容，被告給付原告之標的物乃「台北縣汐止鎮○○
    ○段保長坑小段二四七之五、二四六、二四五之三九計十四筆等地號上土地內興
    建第Ｄ棟編號五號第五層房屋一戶，房屋面積包括主建物、附屬建物所有權全部
    暨其應持分之共同使用部分在內約貳拾陸點玖伍坪（不含露台）。」（參原證一
    ），及同上地號同棟大樓第六號第五樓、第六號第六樓、第七號第五樓之土地持
    分及房屋四戶與地下層第四層編號為第一四二、一三、八一、三一號之平面式車
    位四位，另於契約第十三條則約定契約附件為：「(一)付款專項；(二)代刻印章授權
    書；(三)代辦土地貸款委託書」，除此之外，雙方並未約定將廣告文宣內容作為契
    約一部份，亦未約定除上開標的物外，被告尚應給付購物商場或游泳池等設施。
    而目前系爭房屋已經完工，此為兩造所不爭執，原告亦自承目前就建物本身並無
    任何瑕疵上之主張，所爭執者僅在生活機能部分（參本院九十二年十月三十日言
    詞辯論筆錄），是可知本件兩造所爭執者，並非在於被告應給付之標的物有無瑕
    疵，而在於契約約定給付標的以外之生活機能設施，是否亦屬於給付標的範圍？
    此等生活機能設施之提供與否，是否構成給付內容之完整或不完整？
三、承前所述，本件有關購物商場及游泳池等設施之規劃，係散見於被告所提供之廣
    告文宣中，而契約中則未有將廣告文宣內容納入成為契約條款之約定，亦未有在
    買賣標的物以外，另文約定給付上開生活機能設施之合意。按不動產買賣，不動
    產坐落地點及相關週遭生活機能之良窳，固常成為考量之因素，然決非購買與否
    之主要考量因素，所謂生活機能者，常因景氣起伏而生變化，縱有購物商場硬體
    經營，嗣後退出收手者亦所在多有，如此可否認為生活機能有欠缺，或給付內容
    有瑕疵，非無疑問？換言之，被告之義務僅係依約給付買賣標的物予原告，並不
    在於提供如何內容之生活機能，例如，應有如何數量之生鮮超市、百貨商場、書
    局等，原告自不能以此部份之欠缺視為給付標的物之欠缺。況本件契約既均未將
    廣告文宣收列為契約附件，原告如何認為被告「依約」應給付上開生活機能設施
    ？縱然原告於購買系爭房地時，確曾考量生活機能等因素，惟此種考量本即含有
    一定不可測性，原告若認為此等因素相當重要，自應於契約中加入此一約定，以
    拘束被告，本件契約既無如此約定，自不能認為被告「違約」。原告指稱因被告
    所提供之廣告文宣中有此不實描述，致其信以為真，進而為錯誤之意思表示，簽
    訂系爭契約，自得依民法第九十二條第一項規定撤銷系爭買賣契約買受之意思表
    示云云。然查，系爭買賣契約中就買賣標的物之描述並無任何錯誤之處，且系爭
    大樓地下層亦確有商場空間規劃，此為兩造所不爭執，僅因廠商進駐情形不盡如
    人意，致未能產生原期待之生活機能，此種結果不能認為係被告給付內容有任何
    瑕疵，亦不能認為係被告施用任何詐術所致。再者，關於游泳池硬體設施部分業
    已經完工，此為兩造所不爭執，並經本院另案八十九年度訴字第四二四五號判決
    確認在案，致該游泳池是否通過主管機關檢查，乃屬另事，原告指稱被告未依約
    給付云云，洵不可採。本件原告既無法證明系爭廣告文宣屬契約一部份，而其所
    購買之系爭房地復無任何不能給付或不完全給付情形，其執契約未約定事項主張
    被告給付不能、陷於錯誤而為意思表示，解除契約請求被告返還已繳價款云云，
    顯無理由，不應准許，應予駁回。
四、假執行之宣告：
    本件原告之訴既經駁回，其假執行之聲請即失所附麗，不應准許，應併予駁回，
    附此敘明。
五、結論：原告之訴為無理由，依民事訴訟法第七十八條，判決如主文。
中      華      民      國    九十二    年     十一     月     十四     日
                              民事第二庭  法  官  汪漢卿
正本係照原本作成
如對本判決上訴，須於判決送達後廿日內向本院提出上訴狀
中      華      民      國    九十二    年     十一     月     十四     日
                                          書記官  許婉如


司法院資訊處製作；財團法人民間司法改革基金會備份。
